【裁判字號】    88,易,5369
【裁判日期】    890110
【裁判案由】    誹謗等
【裁判全文】
臺灣高雄地方法院刑事判決                        八十八年度易字第五三六九號
    公  訴  人  臺灣高雄地方法院檢察署檢察官
    被      告  乙○○
右列被告因妨害名譽等案件，經檢察官提起公訴（八十八年度偵字第二六一八九號、
第二六四一七號），本院判決如左：
    主  文
乙○○意圖散布於眾，而指摘足以毀損他人名譽之事，處有期徒刑肆月，如易科罰金
以參佰元折算壹日。緩刑參年。
    事  實
一、丙○○為高雄市苓雅區福東里里長，為依據法令從事於公務之人員，乙○○則為
    高雄市苓雅區福東里之里民，於民國八十八年十月九日下午二時三十分許，在高
    雄市○○區○○街二十四號前，見丙○○依高雄市政府苓雅區公所之通知，前往
    上開地點即該里里民彭寶中家中執行發放該里內六十五歲至九十九歲老人之重陽
    節敬老禮金及敬老禮品之職務時，竟意圖散佈於眾，而在上址向不特定之多數人
    當場公然指稱丙○○係為總統選舉而向里民送禮及買票等語，當場侮辱執行職務
    之公務員且足以毀損乙○○之名譽。
二、案經丙○○訴請及高雄市政府警察局苓雅分局報請台灣高雄地方法院檢察署檢察
    官偵查起訴。
    理  由
一、訊據被告乙○○矢口否認有右揭犯行，辯稱：伊是說里長在買票，但只是開玩笑
    ，伊沒有看到他在發東西，當時伊有喝一點酒云云。經查：
    （一）上揭事實業據告訴人丙○○指訴綦詳，並經證人即當時到場處理上開糾紛
          之警員丁○○、甲○○於偵查中供稱：「當時他們吵得很兇，但乙○○有
          提及丙○○是否為總統買票之事。」、「．．．到現場時，禮金及禮盒是
          丙○○自己拿在手上。」（見偵查卷二十六頁），丁○○復於本院審理中
          結證稱：「．．．．我們到現場看到他們二人發生糾紛，被告說里長發東
          西是在替總統選舉買票，現場有很多人，里長手上很多禮品，當時告訴人
          有向被告明確明確表示那是敬老禮品」等語明確（見本院八十八年十二月
          二十九日審理筆錄），而被告於警訊中亦供稱：「我因為在家附近與朋友
          喝酒，看見我們本里里長丙○○帶一包禮品及現金至我家後面，我就向他
          說里長你是在替總統買票是不是？」等語（見警訊卷第三頁），並參以上
    開禮品皆附有高雄市市長之賀卡於其表面，並有賀卡一張在卷可稽，綜上
          ，足認被告於告訴人發放禮品時即知上開禮品及禮金為高雄市政府之敬老
          禮品及禮金而仍以稱告訴人係在買票等情。
    （二）而被告接受警察訊問之時點為八十八年十月九日下午四時十分許，距上開
          案發時點已逾近二小時，且依被告所提出之八十八年十二月二十八日答辯
          狀自承：伊係以因酒喝完了，仍不減興緻，伊要外出去購酒再與朋友飲用
          等語，衡諸常情，若被告當時已陷入意識不清之狀態，又豈能外出購酒，
          且見到告訴人亦尚能認得為其里之里長，並對於告訴人之行為具體指摘係
          在買票，復於員警到場處理時亦能明確指述告訴人之行為，是以被告辯稱
          案發當時及警訊時精神已耗弱等語，純係卸責之詞，不足採信。此外，另
          有高雄市苓雅區福東里六十五歲至八十九歲、九十歲至九十九歲老人名冊
          、八十八年敬老禮金劃撥清冊，高雄市政府社會局函等文件在卷可按，足
          認告訴人當時確為執行發放敬老禮品、禮金之公務。是以，本件事證明確
          ，被告犯行，洵堪認定。
二、核被告所為係犯刑法第三百十條第一項意圖散佈於眾而指摘足以毀損他人名譽之
    事罪及同法第一百四十條第一項於公務員依法執行職務時當場侮辱罪。其所犯意
    圖散佈於眾而指摘足以毀損他人名譽之事罪與對於公務員依法執行職務時當場侮
    辱罪二罪間，係一行為同時觸犯二罪名，為想像競合犯，應從較重之意圖散佈於
    眾而指摘足以毀損他人名譽之事罪處斷。爰審酌被告不分原由，對於告訴人依法
    執行公務之時加以侮辱，毀損告訴人之名譽，惟被告素行尚稱良好，有本院被告
    全國前案紀錄表及台灣高雄地方法院檢察署刑事案件資料查註紀錄表在卷可按，
    及被告名譽所受之損害等一切情狀，爰量處如主文所示之刑，並諭知易科罰金之
    折算標準。另查被告未曾受有期徒刑以上刑之宣告，有上開前科紀錄附卷足稽，
    且犯後頗有悔意，被告經此偵審教訓，當知警惕而無再犯之虞，本院因認其所受
    刑之宣告以暫不執行為適當，爰併予宣告緩刑三年，以啟自新。
據上論斷，應依刑事訴訟法第二百九十九條第一項前段、刑法第一百四十條第一項、
第三百十條第一項、第五十五條、第四十一條、第七十四條第一款，罰金罰鍰提高標
準條例第一條前段、第二條，判決如主文。
中      華      民      國      八十九年      一      月    十    日
                                      臺灣高雄地方法院刑事第二庭
                                          法  官  廖  建  瑜
右正本證明與原本無異。
如不服本判決，應於判決送達後十日內，向本院提出上訴狀。
                                          書記官  歐  文  政
中    華    民    國      八十九      年      一      月      十      日
附錄論罪科刑法條：
刑法第一百四十條第一項：於公務員依法執行職務時當場侮辱或對於其依法執行之職
                        務公然侮辱者，處六月以下有期徒刑、拘役或一百元以下
                        罰金。
    第三百十條第一項：意圖散布於眾，而指摘或傳述足以毀損他人名譽之事者，處
                      一年以下有期徒刑、拘役或五百元以下之罰金。


司法院資訊處製作；財團法人民間司法改革基金會備份。
